【裁判字號】    89,家簡,12
【裁判日期】    900206
【裁判案由】    返還遺產等
【裁判全文】
臺灣臺北地方法院民事判決  八十九年度家簡字第一二號
    原      告    財政部國有財產局
    法定代理人    乙○○
    訴訟代理人    丙○○
    複  代理人    丁○○
    被      告    甲○○
右當事人間請求返還遺產事件，本院判決如左：
    主    文
原告之訴及假執行之聲請均駁回。
訴訟費用由原告負擔。
    事    實
甲、原告方面：
壹、聲明：
一、被告應給付原告新台幣四十五萬五千五百七十八元及自民國八十四年十二月五日
    起至清償日止，按年息百分之五計算之利息。
二、原告願供擔保請准宣告假執行。
貳、陳述：
一、被繼承人楊世豪於民國八十四年十二月五日死亡，其遺產經本院以八十六年度管
    字第三八號民事裁定指定原告為其遺產管理人。
二、查被繼承人楊世豪有定期存款二筆，本金為新台幣（下同）四十四萬一千五百三
    十四元及利息一萬五千零七十三元，竟遭被告領取並轉入被告帳戶（扣除所得得
    稅及印花稅計四十五萬五千五百七十八元），且拒不交付，為此依民法第一百八
    十四條及一百七十九條之法律關係，提起本件訴訟等。
參、證據：提出本院八十六年度管字第三八號民事裁定一件、中國商銀函文二件、被
    告覆函一件、原告催告函二件為證。
乙、被告方面：
壹、聲明：駁回原告之訴及假執行之聲請。
貳、陳述：被繼承人楊世豪是神父亦其恩人，其確有領走原告所稱款項，惟係楊世豪
    生前積欠其七十九萬元，而提款單係楊世豪死亡前一日寫好的，伊隔天才去領取
    ，提款單係楊世豪親蓋的，我認為是單純還錢，故不假思索直接轉帳至我的戶頭
    。
參、證據：提出楊世豪書立文件一件為證。並聲請通知證人張象文。
    理    由
一、原告主張被繼承人楊世豪於民國八十四年十二月五日死亡，其遺產經本院以八十
    六年度管字第三八號民事裁定指定原告為其遺產管理人。楊世豪生前留有定期存
    款二筆，本金為新台幣（下同）四十四萬一千五百三十四元及利息一萬五千零七
    十三元，為被告領取並轉入被告帳戶（扣除所得得稅及印花稅計四十五萬五千五
    百七十八元），且拒不交付等語。被告則以被繼承人楊世豪是神父亦其恩人，其
    確有領走原告所稱款項，惟係楊世豪生前積欠其七十九萬元，而提款單係楊世豪
    死亡前一日寫好的，伊隔天才去領取，提款單係楊世豪親蓋的，我認為是單純還
    錢，故不假思索直接轉帳至我的戶頭等語資為抗辯。
二、查原告主張其為被繼承人楊世豪（八十四年十二月五日死亡）遺產管理人，楊世
    豪生前留有定期存款二筆為被告領取並轉入被告帳戶（扣除所得得稅及印花稅計
    四十五萬五千五百七十八元），經其向被告催討，然其拒不交付乙節，有其提出
    本院八十六年度管字第三八號民事裁定一件、中國商銀函文二件、被告覆函一件
    、原告催告函二件為證，被告亦自認其確實將楊世豪前揭定期存款二筆領取並轉
    入其帳戶，是原告前開主張，即非子虛，堪信為真。
三、次查被告辯稱其領走原告所稱款項之提款單係楊世豪死亡前一日寫好的，伊隔天
    才去領取，提款單係楊世豪親蓋的，是楊世豪清償其欠款等語，並提出楊世豪書
    立之文件一件供證。證人即楊世豪之教友張象文亦到庭證稱楊世豪曾經錢存在我
    服務的銀行，他生前曾告訴我，被告在其教會作義工不支薪，遂曾給其一張遺囑
    （按即原告提出之文書），說他死後，辦完他的後事後要把錢全部交給被告等語
    ，核與前揭楊世豪生前書立文件所載內容相符，被告前揭辯解，即非無據。
四、綜上，原告本於侵權行為之法律關係及不當得利之法律關係，訴請被告返還如聲
    明之金額，即為無理由，不應准許。原告本訴部分既為無理由，其所為假執行之
    聲請即失所附麗，併予駁回。
五、結論：本件原告之訴為無理由，並依第七十八條，判決如主文。
中      華      民      國    九十      年      二      月      六      日
                                家事法庭法      官  賴劍毅
右正本係照原本作成。
如對本判決上訴，須於判決送達後二十日之不變期間內，向本院提出上訴狀。
中      華      民      國    九十      年      二      月      七      日
                                        書  記  官  蔡健忠


司法院資訊處製作；財團法人民間司法改革基金會備份。
